【裁判字號】    99,審訴,2716
【裁判日期】    990908
【裁判案由】    毒品危害防制條例
【裁判全文】
臺灣高雄地方法院刑事判決            99年度審訴字第2716號
公  訴  人  臺灣高雄地方法院檢察署檢察官
被      告  甲○○
上列被告因違反毒品危害防制條例案件，經檢察官提起公訴（99
年度毒偵字第3775號），本院以簡式審判程序審理，判決如下：
    主  文
甲○○施用第一級毒品，累犯，處有期徒刑拾月，扣案之第一級
毒品海洛因壹包（驗前淨重零點零玖壹公克、驗後淨重零點零捌
壹公克）沒收銷燬之，扣案之注射針筒壹支沒收；又施用第二級
毒品，累犯，處有期徒刑陸月。應執行有期徒刑壹年貳月，扣案
之第一級毒品海洛因壹包（驗前淨重零點零玖壹公克、驗後淨重
零點零捌壹公克）沒收銷燬之，扣案之注射針筒壹支沒收。
    事  實
一、甲○○前因施用毒品案件，經本院以93年度毒聲字第86號裁
    定送觀察、勒戒後，因無繼續施用毒品之傾向，於民國93年
    4 月27日執行完畢釋放，並由臺灣高雄地方法院檢察署檢察
    官以93年度毒偵緝字第211 號為不起訴處分確定。復因施用
    毒品案件，經本院於93年9 月23日以93年度訴字第1819號判
    決分別判處有期徒刑7 月、5 月，應執行有期徒刑10月確定
    ，與另犯違反家庭暴力防治法案件等案件，經本院於94年9
    月12日以94年度聲字第2538號裁定合併定應執行刑為有期徒
    刑2 年6 月確定，又因施用毒品案件，經本院於94年4 月21
    日以94年度訴字第518 號判決分別判處有期徒刑9 月、5 月
    ，應執行有期徒刑1 年確定（此罪嗣經裁定減刑且定應執行
    之刑為有期徒刑6 月確定），上開各罪接續執行，於96年9
    月21日縮刑期滿執行完畢。
二、詎甲○○仍不知戒絕毒癮，明知海洛因及甲基安非他命，分
    別經公告列為毒品危害防制條例第2 條第2 項第1 款之第一
    級毒品及同條項第2 款之第二級毒品，不得非法持有、施用
    ，竟分別基於施用第一級毒品海洛因及第二級毒品甲基安非
    他命之犯意：(一)於99年6 月9 日11時許，在其位於高雄縣大
    寮鄉○○路161 之36號6 樓住處，以將海洛因摻水置入針筒
    內注射身體之方式，施用第一級毒品海洛因1 次；(二)另於99
    年6 月7 日某時許，在上開地點，以將甲基安非他命置於玻
    璃球吸食器內用火燒烤產生煙霧吸食之方式，施用第二級毒
    品甲基安非他命1 次。嗣於同日14時許，在高雄縣鳳山市○
    ○街鎮北兒童公園內，因形跡可疑為警盤查，當場扣得甲○
    ○所有之第一級毒品海洛因1 包（驗前淨重0.091 公克、驗
    後淨重0.081 公克）及供其施用海洛因之注射針筒1 支，並
    經其同意採集尿液送驗，檢驗結果呈嗎啡、甲基安非他命陽
    性反應，始悉上情。
三、案經高雄縣政府警察局鳳山分局報請臺灣高雄地方法院檢察
    署檢察官偵查起訴。
    理  由
一、被告甲○○所犯係死刑、無期徒刑、最輕本刑為3 年以上有
    期徒刑以外之罪，其於準備程序就前揭被訴事實為有罪之陳
    述，經受命法官告知簡式審判程序之旨，並聽取其與公訴人
    意見後，本院認無不得或不宜改依簡式審判程序進行之處，
    爰依刑事訴訟法第273 條之1 第1 項、第284 條之1 ，裁定
    本件由受命法官獨任進行簡式審判程序，合先敘明。
二、上揭事實，業據被告於本院審理時坦承不諱，且其於上開時
    間為警查獲時所採取之尿液，經送檢驗結果，確呈嗎啡即海
    洛因及甲基安非他命代謝物陽性反應，此有臺灣檢驗科技股
    份有限公司99年6 月24日濫用藥物尿液檢驗報告（檢體編號
    ：鳳警167 號）、高雄縣政府警察局鳳山分局偵辦毒品案件
    嫌疑人尿液採集編號對照表各1 紙在卷可稽。又扣案之白色
    粉末1 包，經送檢驗結果，確含第一級毒品海洛因成分，有
    高雄市立凱旋醫院濫用藥物成品檢驗鑑定書1 份附卷可參。
    ，復有第一級毒品海洛因1 包、注射針筒1 支扣案可資佐證
    。據此，足徵被告上開自白核與事實相符，自可採為認定事
    實之證據，其施用第一級毒品之犯行，堪以認定。
三、按毒品危害防制條例於92年7 月9 日修正公布，自93年1 月
    9 日施行，其中第20條、第23條將施用毒品之刑事處遇程序
    ，區分為「初犯」及「5 年內再犯」、「5 年後再犯」，依
    其立法理由之說明：「初犯」，經觀察、勒戒或強制戒治後
    ，應為不起訴處分或不付審理之裁定；經觀察、勒戒或強制
    戒治執行完畢釋放後，「5 年內再犯」者，因其再犯率甚高
    ，原實施之觀察、勒戒及強制戒治既已無法收其實效，爰依
    法追訴或裁定交付審理。至於經觀察、勒戒或強制戒治執行
    完畢釋放後，「5 年後再犯」者，前所實施之觀察、勒戒或
    強制戒治已足以遮斷其施用毒品之毒癮，為期自新及協助其
    斷除毒癮，仍適用「初犯」規定，先經觀察、勒戒或強制戒
    治之程序。從而依修正後之規定，僅限於「初犯」及「5 年
    後再犯」二種情形，始應先經觀察、勒戒或強制戒治程序。
    倘被告於5 年內已再犯，經依法追訴處罰，縱其第3 次（或
    第3 次以上）再度施用毒品之時間，在初犯經觀察、勒戒或
    強制戒治執行完畢釋放5 年以後，已不合於「5 年後再犯」
    之規定，且因已於「5 年內再犯」，顯見其再犯率甚高，原
    實施觀察、勒戒或強制戒治，已無法收其實效，即應依該條
    例第10條處罰（最高法院95年第7 次刑事庭會議決定意旨、
    95年度臺非字第65號刑事判決意旨參照）。查本件被告因施
    用毒品案件，有事實欄所載經觀察勒戒及法院判刑執畢等情
    形，此有臺灣高等法院被告前案紀錄表1 份在卷可按，其於
    觀察、勒戒執行完畢釋放後5 年內已再犯施用毒品之情事，
    揆諸上揭說明，雖本次施用毒品之犯行距初犯經觀察、勒戒
    執行完畢釋放日已逾5 年，仍應依法論罪科刑。
四、核被告所為，係犯毒品危害防制條例第10條第1 項之施用第
    一級毒品海洛因罪、同條例第2 項之施用第二級毒品甲基安
    非他命罪。被告持有第一級毒品海洛因、第二級毒品甲基安
    非他命之低度行為，分別為其施用之高度行為所吸收，均不
    另論罪。被告所犯上開2 罪間，犯意各別，行為互殊，應予
    分論併罰。又被告前有如事實欄所示犯罪科刑及執行情形，
    有上開前案紀錄表可按，其於受徒刑之執行完畢後，5 年內
    故意再犯本件有期徒刑以上之2 罪，均為累犯，應依刑法第
    47條第1 項規定，分別加重其刑。本院審酌被告前因施用毒
    品案件經觀察、勒戒且有多次施用毒品前科，仍未能徹底戒
    絕毒品，復犯本案，顯見其無戒毒悔改之意，有入監矯治之
    必要：惟念其犯後坦承犯行，及施用毒品乃戕害自身健康，
    尚未直接危害他人，反社會性不高等一切情狀，分別量處如
    主文所示之刑，並定其應執行刑，以資懲儆。
五、扣案之白粉1 包經送驗結果，確含第一級毒品海洛因之成分
    ，業已認明如前，爰依毒品危害防制條例第18條第1 項前段
    之規定，於其所犯施用第一級毒品罪刑項下諭知沒收銷燬之
    ；又鑑定單位一般係以傾倒之方式，將包裝袋內之毒品倒出
    而與包裝袋分離而稱重，必要時，輔以刮杓刮取袋內毒品，
    然無論依何種方式分離，包裝袋內均有極微量之毒品殘留，
    業經法務部調查局以93年3 月19日調科壹字第09300113060
    號函釋在案，並為本院職務上已知之事實，足認本件用以包
    覆扣案海洛因之包裝袋，其內含有極微量之毒品殘留而無法
    析離，應整體視為扣案之第一級毒品海洛因，不問屬於犯人
    與否，應依前開規定併予沒收銷燬之。至於鑑驗耗用之毒品
    既已滅失，自無庸宣告沒收銷燬，附此敘明。至扣案之注射
    針筒1 支，為被告所有且供其施用海洛因所用，業據被告自
    承於卷（見偵卷第8 頁），爰依刑法第38條第1 項第2 款規
    定，於其所犯施用第一級毒品所示罪刑項下併予宣告沒收。
據上論斷，應依刑事訴訟法第273 條之1 第1 項、第299 條第1
項前段，毒品危害防制條例第10條第1 項、第2 項、第18條第1
項前段，刑法第11條、第47條第1 項、第51條第5 款、第38條第
1 項第2 款，判決如主文。
本案經檢察官黃齡慧到庭執行職務。
中    華    民    國    99    年    9     月    8     日
                  刑事第十庭  法  官  楊佩蓉
以上正本證明與原本無異。
如不服本判決應於收受送達後10日內向本院提出上訴書狀，並應
敘述具體理由；如未敘述上訴理由者，應於上訴期間屆滿後20日
內向本院補提理由書（均須按他造當事人之人數附繕本）「切勿
逕送上級法院」。
中    華    民    國    99    年    9     月    8     日
                              書記官  陳蓉柔
附錄本案判決論罪科刑法條：
毒品危害防制條例第10條
施用第一級毒品者，處6 月以上5 年以下有期徒刑。
施用第二級毒品者，處3 年以下有期徒刑。

司法院資訊處製作；財團法人民間司法改革基金會備份。
